臺灣嘉義地方法院交通事件裁定　　　　　 94年度交聲字第4號
原處分機關　交通部公路局嘉義區監理所嘉義市監理站
異　議　人
即受處分人　甲○○　男　52歲.
上列受處分人因違反道路交通管理處罰條例案件，對於交通部公
路總局嘉義區監理所嘉義市監理站於中華民國九十三年十一月八
日所為之處分（原處分案號：嘉監義裁字第裁76-Z00000000號）
，聲明異議，本院裁定如下：
    主  文
原處分撤銷。
甲○○汽車駕駛人行駛於高速公路，而不遵管制之規定，處罰鍰
新臺幣參仟元，並記違規點數壹點。又汽車駕駛人，駕駛汽車不
服從交通勤務警察之稽查，處罰鍰新臺幣玖佰元，並記違規點數
壹點。
    理  由
一、按汽車行駛於同向四車道路段，大型車與排氣量小於一千立
    方公尺或行駛速率低於每小時八十公里之較慢速車輛，應行
    駛於外側車道，為超越同向之前車時得暫時利用中外車道超
    越前車，禁止行駛或變換車道行駛中內車道或內側車道；汽
    車行駛於高速公路或設站管制之道路，而不遵守管制之規定
    者，處汽車駕駛人新臺幣三千元以上六千元以下罰鍰，高速
    公路管制規則第八條第一項第三款及道路交通管理處罰條例
    第三十三條第一項分別定有明文。次按汽車駕駛人，駕駛汽
    車不服從交通勤務警察或依法令執行交通指揮、稽查任務人
    員之指揮或稽查者，處新臺幣九百元以上一千八百元以下罰
    鍰，道路交通管理處罰條例第六十條第二項第一款亦有明文
    。末按汽車駕駛人有道路交通管理處罰條例第三十三條或第
    六十條第二項情形之一者，除依原條款處罰鍰外，各記違規
    點數一點，此觀道路交通管理處罰條例第六十三條第一項第
    一款規定甚明。
二、本件異議人即受處分人甲○○（下稱異議人）於民國九十三
    年六月十五日十四時五十二分許，駕駛車牌號碼TU-115號自
    用一般大貨車，行經國道三號高速公路二百二十三公里至二
    百二十一公里北向車道時，非因超車沿途佔用中外車道行駛
    ，且經員警攔查拒絕出示證件，不服稽查取締。經內政部警
    政署國道公路警察局第七警察隊（下稱國道警察局第七隊）
    警員認為異議人違反道路交通管理處罰條例第六十條規定而
    掣單舉發，異議人分別於九十三年八月十日及同年九月二十
    四日向交通部公路總局嘉義區監理所（下稱嘉義區監理所；
    九十三年十月一日起嘉義地區監理所、站分立，本件原由嘉
    義區監理所管轄，後移由嘉義市監理站管轄）陳述意見，經
    嘉義區監理所函請舉發單位即國道警察局第七隊調查結果，
    仍認異議人有上開違規行為，原處分機關乃依道路交通管理
    處罰條例第三十三條第一項、第六十條第一項及第八十五條
    第二項之規定，於九十三年十一月八日裁處罰鍰新臺幣（下
    同）陸仟元，並依同條例第六十三條第一項規定記違規點數
    共二點。
三、異議人固不否認伊於上開時、地有行駛於中外車道之事實，
    惟辯稱：當時伊係為超車而行駛中外車道，且伊於為警攔查
    後有出示證件，並未不服取締而逃逸，且舉發員警並未尾隨
    ，亦無提出證據以證明違規之事實云云。惟查：
  （一）異議人於上開時、地駕駛車牌號碼TU-115號自用一般大
        貨車行駛於中外車道之事實，業據異議人於本院調查時
        坦承不諱（見本院卷第29頁），核與證人即本件舉發員
        警黃家浚、李重誼於本院調查時結證情節相符（見本院
        卷第24頁、第25頁、第28頁）。是此部分事實灼然至明
        ，堪以認定。
  （二）而本件案發時異議人所駕駛車牌號碼TU-115號自用一般
        大貨車於為警攔查時，係非因超車而佔用中外車道之事
        實，則為證人黃家浚、李重誼於本院調查時均結證綦詳
        （見本院卷第24頁、第25頁、第28頁、第30頁）；參以
        經本院隔離訊問證人黃家浚及李重誼，其均證稱當時外
        側車道並無車輛行駛，而異議人所駕駛上開車輛仍佔用
        中外車道，始駕駛巡邏車加以尾隨，然因異議人所駕駛
        車輛一直未切換至外側車道，始加以攔查等語，核其證
        述情節一致，並無瑕疵可指，且經本院隔離調查訊問，
        並均經具結以擔保其憑信性，從而其均證稱異議人確有
        非因超車佔用中外車道等情，應非子虛，自屬可採。異
        議人固辯稱當時員警並未尾隨云云，然本件查獲過程係
        經員警發覺異議人佔用中外車道後始駕駛巡邏車自路肩
        起步，觀察異議人行駛狀況後，始加以攔查等情，業據
        證人黃家浚及李重誼證述明確，且互核一致，參以上開
        證人所證述之查獲過程，亦難謂有何悖於經驗法則之處
        ，自堪採憑，而異議人僅空言否認員警並未尾隨云云，
        自難據為有利於之認定。再觀諸異議人於聲明異議狀已
        自承當時外側車道並無車輛等語，而辯稱伊一直保持在
        外側車道行駛云云，然於本院調查中聽聞證人黃家浚及
        李重誼之證詞內容後，始改口辯稱伊係因超車而行駛中
        外車道云云，前後陳述顯屬不一，其上開辯詞顯係臨訟
        杜撰之詞，自不足採。從而，異議人於上開時、地確有
        非因超車佔用中外車道之事實，亦已堪認定。
  （三）本件異議人為員警攔查後，經員警說明其違規事項，並
        請異議人出示證件，而異議人向員警表示不願出示證件
        ，以免一出示證件即遭開單舉發等情，則有案發當時之
        蒐證錄音帶乙捲附卷可憑，亦據本院於調查時當庭勘驗
        無訛（見本院卷第25頁）；參以證人黃家浚及李重誼均
        結證稱異議人案發時確有拒絕交付證件之情，是異議人
        於為警攔查後，經執勤員警要求出示證件而拒絕出示等
        情，亦堪認定。異議人固辯稱伊並未不服取締而逃逸云
        云，然徵諸上開情節，其固無駕車逃逸之事實，然其有
        不服員警稽查之行為，至為明確，是其所辯仍難據為有
        利之認定。
四、綜上所述，異議人駕車行經高速公路違規佔用中外車道，及
    不服警員稽查之事實，至為明確，核係違反高速公路管制規
    則第八條第一項第三款之規定，應依道路交通管理處罰條例
    第三十三條第一項及第六十條第二項之規定加以處罰，並應
    依同條例第六十三條第一項第一款，各記違規點數一點。從
    而，原處分機關就異議人違規佔用中外車道部分，依據道路
    交通管理處罰條例第三十三條第一項以裁處異議人罰鍰三千
    元，並記違規點數一點部分，雖無不合，惟原處分，就異議
    人不服警員稽查部分，誤引道路交通管理處罰條例第六十條
    第一項之規定裁處異議人罰鍰三千元，並記違規點數一點部
    分，則尚有未洽，爰將原處分撤銷，另依上開條例第三十三
    條第一項、第六十條第二項、第六十三條第一項第一款之規
    定，分別裁處異議人罰鍰三千元及九百元，並各記違規點數
    一點，以資適法。
五、據上論斷，應依道路交通管理處罰條例第八十七條第二項、
    道路交通案件處理辦法第二十條，裁定如主文。
中　　華　　民　　國　　94　　年　　 6　　月　  21　　日
             　　 交通法庭    法　官  曾  宏  揚
上列正本證明與原本無異。
如不服本裁定，應於裁定送達後5日內向本院提出抗告狀（應附
繕本）。
中　　華　　民　　國　　94　　年　　 6　　月　  21　　日
                              書記官  陳  慶  昀
